臺灣新竹地方法院刑事判決　　　　　　　　　　　　　九十一年度訴字第一四三號
　　公　訴　人　臺灣新竹地方法院檢察署檢察官
　　被　　　告　乙○○
右列被告因違反選舉罷免法案件，經檢察官提起公訴（九十一年度選偵字第一四號）
，本院判決如左：
    主  文
乙○○連續對於有投票權之人，交付賄賂，而約其投票權為一定之行使，處有期徒刑
陸月，如易科罰金，以參佰元折算壹日，褫奪公權壹年。
扣案之新台幣陸仟伍佰貳拾元，沒收之。
    事  實
一、乙○○為使其不知情之友人即新竹縣議會第十五屆縣議員新埔鎮選區，登記第三
    號縣議員候選人林保祿能順利當選，竟基於概括之犯意，分別於民國九十一年一
    月二十三日及同年月二十四日，在新竹縣新埔鎮上枋寮地區，以每一戶籍內有投
    票權人數一人新台幣（下同）五百元之代價，連續於如附表所示之時間、地點交
    付庚○○、己○○、丙○○○、甲○○、辛○○○等有投票權之人（前開收賄者
    均經職權不起訴處分），如附表所示之賄賂金額，要求渠等於九十一年一月二十
    六日縣議員選舉投票當日，投票支持三號縣議員候選人林保祿。嗣經於九十一年
    一月二十四日檢舉，於同年月二十五日為警查獲，並扣得賄款五千五百二十元及
    以賄款購得之飼料三袋。
二、案經新竹縣警察局新埔分局及法務部調查局新竹縣調查站移送臺灣新竹地方法院
    檢察署檢察官偵查起訴。
    理  由
一、訊據被告乙○○於警訊、偵查及本院審理時均坦承前開犯行，核與証人即收受賄
    款之庚○○、己○○、丙○○○、甲○○、辛○○○之陳述大致相符，並經証人
    魏宏文於偵查中，及証人丁○○○、戊○○於警訊、偵查及本院審理時均証述在
    卷，且有被告用以行賄如附表所示之共計五千五百二十元賄款，及受賄者己○○
    收受被告交付之賄款後用以購買之雞飼料三袋扣案可資佐証，復有被告交付賄賂
    之與行賄金額相符之如附表所示之人戶籍資料查詢表十六張在卷可証，被告自白
    核與事實相符，其犯罪事証明確，犯行堪以認定。
二、核被告所為，係犯公職人員選舉罷免法第九十條之一第一項對於有投票權之人，
    交付賄賂，而約其投票權為一定行使罪。被告前開多次對於有投票權之人，交付
    賄賂，約其投票權為一定行使之行為，時間緊接，所犯又係構成要件相同之罪，
    顯係出於概括犯意為之，為連續犯，爰依刑法第五十六條規定以一罪論，並加重
    其刑。被告於偵查中自白其交付賄賂之犯行，依同法第九十條之一第五項之規定
    ，減輕其刑。爰審酌被告不思利用正當途徑參與民主選舉，力求選舉之公正、公
    平，以成就現代化之社會，卻圖謀使有選舉權之人取得賄款之手段為他人競選之
    犯罪動機，其所為有違公職人員選舉罷免法之立法目的，並損及純正選風及民主
    制度之建立，並對選舉制度造成嚴重之破壞，再經審酌被告之素行及其犯罪後坦
    承犯行之態度等一切情狀，量處如主文所示之刑，並諭知易科罰金之折算標準，
    以資懲儆，並依公職人員選舉罷免法第九十八條第三項規定及參酌其行為特性，
    併宣告褫奪公權一年。又被告雖無前科，然其行為對選舉之公平性造成重大之損
    害，若不予適當之教訓，當不足使其悔悟行為之偏差，及其偏差行為對現行法制
    之重大破壞，故認本件所宣告之刑不宜宣告緩刑為當。扣案之現金五千五百二十
    元係被告所有，用以交付之賄賂，另交付收賄者辛○○○之賄賂一千元，雖未扣
    案，然依公職人員選舉罷免法第九十條之一第三項規定，用以交付之賄賂，不問
    屬於犯人與否，均沒收之規定，故與扣案之五千五百二十元，共計六千五百二十
    元均宣告沒收之。至扣案之飼料三袋係賄賂變得之物，且非屬被告所有，爰不宣
    告沒收，併予敘明。
據上論斷，應依刑事訴訟法第二百九十九條第一項前段，公職人員選舉罷免法第九十
條之一第一項、第三項、第五項、第九十八條第三項，刑法第十一條前段、第五十六
條、第三十七條第二項、第四十一條第一項前段，罰金罰鍰提高標準條例第二條，判
決如主文。
本案經檢察官吳金棟到庭執行職務。
中      華      民      國      九十一      年      四      月    十    日
                                臺灣新竹地方法院刑事第二庭
                                    法  官  王紋瑩
右正本證明與原本無異。
如不服本判決，應於判決送達後十日內向本院提出上訴狀( 應附繕本 )，上訴於
臺灣高等法院。
                                    書記官  馮玉玲
中      華      民      國      九十一      年      四      月    十    日
附表
編號  時  間  交付賄款對象  交付賄款對象  交付賄款總金額  備  註
     （民國） 及地點        戶籍內有投票  （新台幣）
                            權之人數
１   九十一年   己○○      五人          二千五百元（二  己○○使用賄款
     一月二十   在新竹縣新                張一千、一張五  購買雞飼料三袋
     三日中午   埔鎮上寮里                百元紙鈔）      ，僅餘一千五百
     十一至十   上枋寮三四                                二十元，經扣案
     二時間某   七號
     時
２   九十一年   庚○○      三人          一千五百元（三  經扣案
     一月二十   在新竹縣新                張五百元紙鈔）
     四日十七   埔鎮上寮里
     至十八時   上枋寮三四
     間某時     六號
３   九十一年   甲○○      二人          一千元（一張一  經扣案
     一月二十   在新竹縣新                千元紙鈔）
     四日十六   埔鎮上寮里
     至十七時   上枋寮三五
     間某時     ０號附近
４   九十一年               三人          一千五百元（一  經扣案
     一月二十   丙○○○                  千元及五百元紙
     三日約十   在新竹縣新                鈔各一張）
     六時許     埔鎮上寮里
                上枋寮三四
                五號附近
５   九十一年   辛○○○    二人          一千元          未扣案
     一月二十   在新竹縣新                （五百元紙鈔二
     四日十一   埔鎮上寮里                  張）
     時許       上枋寮三四
                九號附近菜
                園
附錄本件犯罪引用法條
公職人員選舉罷免法第九十條之一第一項
對於有投票權之人，行求期約或交付賄賂或其他不正利益，而約其不行使投票權或為
一定之行使者，處五年以下有期徒刑，得併科新台幣四十萬元以上四百萬元以下罰金
。
